【裁判字號】    89,上易,1004
【裁判日期】    890919
【裁判案由】    竊盜等
【裁判全文】
臺灣高等法院高雄分院刑事裁定                  八十九年度上易字第一四號
    上  訴  人  台灣高雄地方法院檢察署檢察官
    被      告  丙○○
    選任辯護人  黃錫耀
    選任辯護人  周中臣
    被      告  丁○○
                戊○○
                乙○○
                甲○○
右上訴人因被告竊盜等案件，不服台灣高雄地方法院八十八年度易字第四三二二號中
華民國八十？年？月？？日第一審判決（起訴案號：八十八年度偵字第七二七四號）
，提起上訴，本院判決如左：
      主      文
原判決關於丙○○部分撤銷。
丙○○竊盜，處有期徒刑月，緩刑貳年。
其他上訴駁回。
      事      實
一、丙○○於民國（下同）八十九年三月九日上午十時許，在高雄市○○○○○段，
    正吉營造公司承攬之「荖濃溪二坡護岸工程」工地，見由包商正吉營造公司依契
    約合法採取之大石頭九十一顆放置於該處，竟意圖為自己不法之所有，僱用不知
    情之丁○○、戊○○、甲○○等四人，以每日新台幣（下同）七千元之代價，由
    甲○○駕駛自己所有不詳型號之挖土機一輛整修道路，以便卡車進出，以二千元
    之代價，由戊○○在該處綑綁砂石，以每車七千元之代價，由丁○○及乙○○分
    別駕駛車牌號碼ＪＩ－０五五號、ＸＨ－四五六號大貨車載運，竊取放置於該處
    之大石頭九十一顆，載運至高雄縣旗山鎮東平里元帥佛堂及屏東縣麟洛鄉明聖佛
    堂放置。嗣經警於八十八年三月十日上午十時許，在高雄縣六龜鄉大津村一八一
    號前查獲丁○○與乙○○二人駕駛上開大貨車載運上述竊取得來之大石頭數顆，
    始循線查獲上情，並扣得上述挖土機乙部、大貨車二輛及大石頭九十一顆。
二、案經高雄縣警察局六龜分局移送台灣高雄地方法院檢察署檢察官偵查起訴。
      理      由
甲、撤銷改判部分（即被告丙○○部分）：
一、訊據被告丙○○固不否認僱用丁○○、戊○○、乙○○、甲○○等人載走放置於
    右揭處所之九十一顆大石頭，惟否認有右揭竊盜犯行，辯稱：係因開車經過該處
    時，見合法承攬該處「荖濃溪二坡護岸工程」之正吉營造公司人員於挖取砂石後
    ，將大石頭棄置於一旁，經詢問施工人員，其等稱大石頭用不著，不要了，其始
    向其等索取後僱用丁○○、戊○○、乙○○、甲○○等人至該處載運大石頭，並
    不知道係犯法行為，且其等至現場載運大石頭時正吉營造公司有一、二十位工人
    在現場，如其確實有意竊盜，不可能於白天及現場有如此此多工人在場時至該處
    載運大石頭，並無竊盜之犯意云云。惟查，被告丙○○所稱已得現場施工人員同
    意，始僱工運走該九十一顆大石頭之辯解，僅屬其片面之詞，並無證據以實，正
    吉營造公司負責人吳信寶，亦到庭否認知情，故被告所說已難遽予採信；且該等
    石頭係正吉營過公司依合約施工挖取後暫時放置於該處，而挖取後之土石須回填
    護岸，不能運走，並已發函告知正吉營造公司等情，復據經濟部水利處，且該等
    石頭被告丙○○供稱可作造景之用，另證人即高雄縣六龜鄉公所課員黃泰豪證稱
    市價約五十萬元，足見具有相當經濟價值，又置於施工現場，被告丙○○有誤認
    係棄置物之理？此外，並經被告丁○○、戊○○、乙○○、甲○○等供稱確有受
    僱於被告丙○○載走該等九十一顆石頭（不能證明被告丁○○等四人知情共犯，
    詳後述），復有現場照片十三張及代管保管條三紙在卷可資佐證。被告所辯係卸
    責之詞，不足採信，其犯行堪以認定。
二、核被告丙○○所為，係犯刑法第三百二十條第一項竊盜罪。其利用不知情之被告
    丁○○、戊○○、乙○○、甲○○等人犯罪，為間接正犯。
三、原審就被告丙○○部分未詳為推，求遽無罪之諭知，尚有未洽，檢察官上訴意旨
    執此而指摘原判決此部分不當，為有理由，自應將原判決此部分撤銷改判。爰審
    酌被告丙○○素行，其竊取之財物價值，及其犯罪後之態度等一切情狀，量處如
    主文第二項所示之刑。查被告丙○○未曾受有期徒刑以上刑之宣告，此有本院被
    告全國前案紀錄表可憑，其因失慮致犯本案，經此偵審教訓當知警惕而無再犯之
    虞，且查其所竊取之石頭係奉獻佛堂造景之用，並非轉售圖利，於本院審理中又
    已將六十七顆石頭運回原處，有經濟部水利局第七河川局會勘紀錄在卷可查，本
    院斟酌上開各情，認所宣告之刑，以暫不執行為適當，爰依宣告緩刑二年，以勵
    自新。
四、公訴意旨另以：被告丙○○前開僱工所竊取之大石頭，係在國有河川地行水區內
    擅採砂石而來，因認被告係另犯水利法第九十一條之一中段在行水區擅採砂石損
    害他人權益罪云云。訊據被告丙○○堅詞否認有擅採砂石，辯稱：這些石頭係包
    商施工挖取後放於現場的云云。經查，證人即合法承攬該處「荖濃溪二坡護岸工
    程」之正吉營造公司負責人吳信寶於本院審理中證稱：確有承攬該處之「荖濃溪
    二坡護岸工程」，河川局並於該處劃定一採土區由其採取可用之土石做護岸之工
    程，其開採土石後，貨車無法載運的大石頭即將之留於原地等語。另證人即承辦
    本案之經濟部水利處第七河川局管理課河川駐衛警察吳政霖於本院審理中證稱：
    當時河川局確有將荖濃溪二坡堤防搶救工程發包予正吉營造公司；河川局確有劃
    定一取土區由包商正吉營造公司自行採取土石；本案被查獲之大石頭應係正吉營
    造公司挖出後放置於案發地點之石頭等語。依二位證人之證詞，足見被告丙○○
    此項辯解，堪以採信，被告丙○○自無觸犯水利法第九十一條之一中段在行水區
    擅採砂石罪可言。原判決就此部分併認被告丙○○無罪，核無不合。惟本院就被
    告丙○○被訴竊盜部分已撤銷原判決，改判被告丙○○罪刑，有如前述，而被告
    丙○○所犯上開竊盜罪與被訴上開水利法部分，依起訴事實觀之，係認有方法結
    果牽連關係（起訴書未論述係收罪或裁判上一罪），故此部分不另為無罪之諭知
    。
乙、上訴駁回部分（即被告丁○○、戊○○、乙○○、甲○○部分）：
一、公訴意旨如起訴書所載（如附件）。
二、公訴人認被告丁○○、戊○○、乙○○、甲○○涉有右揭竊盜及在行水區擅採砂
    石損害他人權利罪，無非係以其等知情仍受在國有河川地採砂石，載送挖取之石
    頭，為論據。
三、訊據被告丁○○、戊○○、乙○○、甲○○均矢口否認有何竊盜及擅採砂石之犯
    行，辯稱：伊等僅單純受僱於被告丙○○，並不知被告丙○○未經合法取得該等
    石頭；又其等更無在河川地擅採砂石等語。經查，被告丁○○、乙○○受僱於被
    告丙○○在上開時地載運該等大石頭，被告戊○○則受僱綑綁石頭，被告甲○○
    則受僱整地，以利卡車運出等情，固為其等供述在卷，但其等均為工人，為賺取
    工資而受僱於被告丙○○，而被告丙○○為便於僱工載運，其雖未經合法取得該
    石頭所有權，衡情亦不會據實告知僱用工人，自難遽認被告丁○○等四人係明知
    被告丙○○未取得該等石頭所有權仍受僱載運；至被告丙○○並無在國有河川地
    擅採砂石，更難謂被告丁○○等四人有與之共犯。自應諭知被告丁○○、戊○○
    、乙○○、甲○○等四人無罪。
四、原審以不能證明被告丁○○、戊○○、乙○○、甲○○等四人犯罪，而為無罪之
    判決，核無不合，檢察官上訴意旨仍認被告丁○○四人犯罪，為無理由，應予駁
    回。
據上論斷，應依刑事訴訟法第三百六十八條、第三百六十九條第一項前段、第三百六
十四條、第二百九十九條第一項前段、刑法第三百二十條第一項、第七十四條第一款
，罰金罰鍰提高標準條例第一條前段，判決如主文。
本案經檢察官郭振昌到庭執行職務。
中    華    民    國     八十九     年       九       月     十九       日
                              臺灣高等法院高雄分院刑事第二庭
     審判長法官  莊秋桃
                                        法官  李春昌
                                        法官  邱永貴
右正本證明與原本無異。
不得上訴。
中    華    民    國     八十九     年       九       月     二十一     日
附錄  本判決論罪科刑法條：
刑法第三百二十條
意圖為自己或第三人不法之所有，而竊取他人之動產者，為竊盜罪，處五年以下有期
徒刑、拘役或五百元以下罰金。
                                                                        Ｂ


司法院資訊處製作；財團法人民間司法改革基金會備份。
